【裁判字號】    95,訴,380
【裁判日期】    950412
【裁判案由】    偽造有價證券
【裁判全文】
臺灣臺中地方法院刑事判決               95年度訴字第380號
公  訴  人  臺灣臺中地方法院檢察署檢察官
被      告  丙○○
指定辯護人  本院公設辯護人  乙○○
上列被告因偽造有價證券案件，經檢察官提起公訴（94年度偵字
第17281號），本院判決如下：
    主    文
丙○○意圖供行使之用，而偽造有價證券，累犯，處有期徒刑壹
年拾月。扣案之票據號碼ＴＨ0000000號、發票日民國九
十四年七月九日、面額新臺幣參萬元之本票壹紙上所偽造「戊○○○」名義為共同發票人部分，及上開本票上偽造之「丁○○」
、「甲○○」署押各貳枚（均簽名壹枚、指紋壹枚）均沒收。
    犯罪事實
一、丙○○前曾於民國九十二年間，因妨害自由案件，經法院判
    處有期徒刑六月確定，於九十四年一月十七日易科罰金執行
    完畢。詎仍不知悔改，因需款孔急，於九十四年七月九日中
    午某時，在臺中市○○路麥當勞前，向某已成年之地下錢莊
    人士借貸新臺幣（下同）一萬元，該地下錢莊人士並要求丙○○須在其提供之票據號碼ＴＨ0000000號本票上開
    立面額三萬元之借貸金額，並填載發票日期，同時要求丙○○應找有資力者作為擔保，丙○○隨即在同上開處所，以自
    己名義簽發面額三萬元，發票日期九十四年七月九日，及付
    款地臺中市○○區○○路三段五巷一號之本票，以自己名義
    按捺指紋一枚於該姓名及付款地上，同時在未徵得其母親戊○○○、其姐丁○○及其姊夫甲○○同意下（起訴書均誤繕
    為『吳培均』），意圖供行使之用，擅自偽簽「戊○○○」
    姓名於該本票發票人欄處，並以「戊○○○」名義按捺指紋
    一枚於該姓名下，完成偽造以戊○○○名義之本票發票行為
    ，同時地亦接續地在該本票正面空白處擅自偽簽「丁○○」
    及「甲○○」姓名，並於各該姓名上分別以丁○○及甲○○
    名義按捺指紋各一枚於該姓名上，並分別填載戊○○○位於
    臺中市○○區○○路一百七十三號貿易三村住處，及丙○○
    位於臺中市○○區○○路二段二一五巷一弄九之三號住處（
    亦為丁○○與甲○○之戶籍地址）之地址，載明於發票人地
    址欄之後，而足以生損害於戊○○○、丁○○及甲○○等人
    ，偽造完畢後，復於同一時地將上開本票一紙交付該地下錢
    莊人員而持以行使。嗣丙○○未依約償還款項，該已成年之
    地下錢莊人士遂於九十四年七月十九日二十二時許，持上開
    本票前往甲○○位於臺中市○○區○○路二段二一五巷一弄
    九之三號住處騷擾討債，致使甲○○不勝其擾，甚為恐懼，
    遂於同年八月十三日向警方報案，始循線查獲上情。
二、案經甲○○訴由臺中市警察局第二分局報請臺灣臺中地方法
    院檢察署檢察官偵查起訴。
    理    由
一、訊據被告丙○○對於上開犯罪事實均坦承不諱，核與告訴人
    甲○○、被害人戊○○○、丁○○於警、偵訊時指證述情節
    相符，復有偽造之上開本票一紙及切結、和解（保證）書一
    份存卷可稽，足見被告自白確與事實相符而堪予採信。而被
    告偽造被害人戊○○○名義發票，並簽署被害人丁○○及告
    訴人甲○○姓名，及簽寫其等住址，導致地下錢莊人士前往
    其等住處索債及追償票款，不勝其擾，並有安危上顧忌，足
    致生損害於被害人等人及告訴人至明。本件事證業臻明確，
    犯行堪以認定。
二、核被告所為，係犯刑法第二百零一條第一項之偽造有價證券
    罪。被告同一時地偽造「戊○○○」、「丁○○」、「甲○○」署押並按捺指紋之行為，顯係利用同一機會，在同一時
    段，就同一犯罪構成事實，本於單一犯意接續進行，以實現
    犯罪構成要件之單一行為，為接續犯（另按刑法第二百十七
    條第一項之「署押」，乃指於紙張或物體上簽署之姓名，或
    其他符號，其作用在示其承認所簽署之文書效力，若以捺指
    紋以代替簽名者，如偽造指紋亦屬偽造署押）；且其接續偽
    造「戊○○○」署押之行為，乃其偽造有價證券之部分行為
    ，不另論罪；其偽造後持以行使，其行使之行為為偽造行為
    所吸收，亦不另論罪。又被告前曾於九十二年間，因妨害自
    由案件，經法院判處有期徒刑六月確定，於九十四年一月十
    七日易科罰金執行完畢等節，有臺灣高等法院被告前案紀錄
    表一紙在卷可徵，其於前案有期徒刑執行完畢後，五年內再
    犯本案有期徒刑以上之罪，為累犯，依刑法第四十七條規定
    加重其刑。被告本案所犯偽造有價證券罪係三年以上十年以
    下有期徒刑之罪，係偽造其母親、親姐及姐夫名義，並非毫
    無關係之第三人，事後亦與告訴人甲○○達成和解，有卷附
    切結、和解（保證）書一份可參（並欲撤回告訴，惟因非告
    訴乃論之罪，其撤回不生效力），被害人戊○○○與丁○○
    亦均表示不願追究之意，被告所偽造之票面金額僅三萬元，
    尚非巨額，亦未流通至市面，對金融交易秩序之影響尚屬有
    限，法重情輕，其情況在客觀上尚堪憫恕，如逕科以法定最
    輕本刑，猶嫌過重，爰依刑法第五十九條減輕其刑，並依法
    先加後減之。爰審酌被告素行非佳，有前開紀錄表可參，惟
    本案係因為積欠地下錢莊債務，方偽造其母親之發票及姐姐
    、姐夫之署押，其惡性尚非重大而不可諒解，犯後業已徵得
    告訴人與被害人之原諒，其等復均表示撤回告訴及原諒之意
    ，被告犯後亦坦承犯行無誤等一切情狀，量處如主文所示之
    刑。至扣案之本票部分，就被告偽造關於「戊○○○」發票
    部分（連同偽造之署押）係屬偽造，應依刑法第二百零五條
    規定宣告沒收，就被告偽造之「丁○○」、「甲○○」署押
    （含簽名與指紋）共四枚，均依刑法第二百十九條規定宣告
    沒收。至於被告以其名義發票部分仍為真正，此部分不予宣
    告沒收，公訴人認整紙本票均應予沒收，有所誤會，附此敘
    明。
據上論斷，應依刑事訴訟法第二百九十九條第一項前段，刑法二
百零一條第一項、第四十七條、第五十九條、第二百零五條、第
二百十九條，罰金罰鍰提高標準條例第一條前段，判決如主文。
中    華    民    國    95    年    4     月    12    日
                  刑事第三庭  審判長法  官  張靜琪
                                    法  官  吳進發
                                    法  官  賴妙雲
上正本證明與原本無異。
如不服本判決，應於送達後十日內向本院提出上訴狀（須附繕
本），上訴於台灣高等法院台中分院。
                                書記官  孫曉鳳
中    華    民    國    95    年    4     月    12    日
附錄論罪科刑法條
刑法第二百零一條
第  201 條  意圖供行使之用，而偽造、變造公債票、公司股票
            或其他有價證券者，處三年以上十年以下有期徒刑
            ，得併科三千元以下罰金。
            行使偽造、變造之公債票、公司股票或其他有價證
            券，或意圖供行使之用，而收集或交付於人者，處
            一年以上七年以下有期徒刑，得併科三千元以下罰
            金。


司法院資訊處製作；財團法人民間司法改革基金會備份。
